臺灣臺中地方法院刑事判決
111年度交訴字第42號
公  訴  人  臺灣臺中地方檢察署檢察官
被      告  賴威丞


上列被告因過失致死案件，經檢察官提起公訴（111年度偵字第2
730號），被告就被訴事實為有罪之陳述，經本院告知簡式審判
程序之旨，聽取檢察官及被告之意見後，本院合議庭裁定由受命
法官獨任依簡式審判程序審理，判決如下：
    主    文
賴威丞犯過失致人於死罪，處有期徒刑陸月，如易科罰金，以新
臺幣壹仟元折算壹日。緩刑貳年。
    犯罪事實
一、賴威丞於民國110年11月26日凌晨5時58分許前某時，駕駛車
    牌號碼000-0000號自小客車，沿臺中市東勢區東崎路5段由
    東崎路4段往豐勢路方向行駛，於同日凌晨5時58分許，行經
    臺中市東勢區東崎路5段與中泰街交岔路口時，本應遵守行
    車時速不得超過50公里及道路交通號誌，遇閃光黃燈時，應
    減速接近，注意安全，小心通過，且應注意車前狀況，隨時
    採取必要之安全措施，行近行人穿越道，遇有行人穿越時，
    應暫停讓行人先行通過，且依當時天候晴、夜間有照明、柏
    油路面乾燥、無缺陷、無障礙物及視距良好等無不能注意情
    事，竟疏未注意，以時速63、64公里超速行駛，遇閃光黃燈
    未減速，亦未注意車前狀況，貿然直行，適詹陳月華沿人行
    穿越道斜向步行通過上開交岔路口，賴威丞駕駛上開自小客
    車閃避不及，撞及詹陳月華致其倒地（詹陳月華於碰撞時未
    行走在行人穿越道上），詹陳月華因而受有顱骨骨折、鼻漏
    、耳漏、腦漿溢出等顱腦損傷、胸髖部挫傷及下肢骨折之傷
    害，賴威丞於員警獲報到場處理時在場，並於有偵查權限之
    員警發覺犯罪前，承認為肇事人而接受裁判。詹陳月華經送
    醫急救後，仍於同日上午6時29分許死亡。
二、案經詹陳月華之子詹永康告訴暨臺中市政府警察局東勢分局
    報請臺灣臺中地方檢察署檢察官相驗後簽分偵查起訴。
    理    由
壹、程序部分
    本案被告賴威丞被訴過失致死一案，為死刑、無期徒刑、最
    輕本刑為3年以上有期徒刑之罪或高等法院管轄第一審案件
    以外之案件，被告於本院準備程序時就被訴事實為有罪之陳
    述，經本院告知簡式審判程序之旨，聽取檢察官及被告之意
    見後，認無不得或不宜改依簡式審判程序進行之情形，爰依
    刑事訴訟法第273條之1第1項規定進行簡式審判程序，是本
    案之證據調查，依刑事訴訟法第273條之2規定，不受同法第
    159條第1項、第161條之2、第161條之3、第163條之1及第16
    4條至第170條規定之限制。
貳、實體部分
一、認定犯罪事實所憑證據及理由
  ㈠上揭犯罪事實，迭據被告於警詢、偵查及本院審理時坦承不
    諱，核與證人即被害人詹陳月華之女婿陳恒德於警詢時之證
    述（見110相2186卷第49-57頁）、證人即在場人陳永豐於警
    詢時之證述（見110相2186卷第59-61頁）、證人即被害人之
    女兒詹瑞娥於偵查中之證述（見110相2186卷第131-137頁）
    相符，亦有職務報告、東勢區農會附設農民醫院一般診斷書
    、道路交通事故現場圖、道路交通事故調查報告表㈠、㈡、臺
    中市政府警察局道路交通事故肇事人自首情形紀錄表、現場
    及車損照片、行車紀錄器影像截圖照片、監視器影像截圖照
    片、車輛詳細資料報表、臺灣臺中地方檢察署相驗屍體證明
    書、檢驗報告書、臺中市政府警察局道路交通事故當事人登
    記聯單、相驗照片、臺中市政府警察局道路交通事故初步分
    析研判表及臺灣臺中地方檢察署檢察官相驗報告書附卷可稽
    （見110相2186卷第37頁、第75-81頁、第87-105頁、第109-
    117頁、第123頁、第139-148頁、第155頁、第161-177頁、
    第183-198頁、第209-210頁），足認被告所為任意性自白與
    事實相符，應堪採信。
  ㈡按駕駛人駕駛汽車應遵守道路交通標誌、標線、號誌之指示
    ，無速限標誌或標線者，行車時速不得超過50公里，且應注
    意車前狀況及兩車並行之間隔，並隨時採取必要之安全措施
    ，行近行人穿越道，遇有行人穿越時，應暫停讓行人先行通
    過，道路交通安全規則第90條第1項、第93條第1項第1款、
    第94條第3項、第103條第2項分別訂有明文；閃光黃燈表示
    「警告」，車輛應減速接近，注意安全，小心通過，亦為道
    路交通標誌標線號誌設置規則第211條第1項第1款所明訂。
    此為汽車駕駛人應盡之注意義務，被告於本案發生時係自小
    客車駕駛人，當負有上開注意義務，而依當時天候晴、夜間
    有照明（兩側有路燈及路旁萊爾富便利商店之燈光）、柏油
    路面乾燥、無缺陷、無障礙物及視距良好等無不能注意情事
    ，卻貿然以時速63、64公里超速行駛，遇閃光黃燈時未減速
    ，又疏未注意車前狀況，行近行人穿越道時未暫停禮讓被害
    人先行通過，因而閃避不及，碰撞被害人致其倒地，被告就
    本案交通事故應有過失。又若被告盡上開注意義務，應可避
    免本案交通事故致被害人受有如犯罪事實欄所載傷勢，進而
    死亡之結果，二者間具有因果關係，要屬無疑。
  ㈢綜上所述，本案事證業已明確，被告犯行堪以認定，應依法
    論科。
二、論罪科刑
　㈠核被告所為，係犯刑法第276條之過失致人於死罪。公訴意旨
    雖認被告有行經行人穿越道未依規定禮讓行人優先通行之行
    為，而有道路交通管理處罰條例第86條第1項規定之適用，
    惟查，被害人係沿行人穿越道斜向步行穿越本案交岔路口，
    於監視器影像時間05：57：06時偏離行人穿越道劃定之行向
    ，於被告在行車紀錄器影像時間05：57：08、05：57：09駕
    車通過本案交岔路口、未達行人穿越道之際，被害人已非行
    走在行人穿越道，而是步行在車道上，此有道路交通事故現
    場圖、行車紀錄器影像截圖照片及監視器影像截圖照片存卷
    可考（見110相2186卷第77頁、第111-117頁），佐以二者影
    像所顯示被告駕車碰撞被害人之時間均係05：57：09，時序
    相符，足徵被告雖有行車接近行人穿越道時，疏未注意在其
    車前步行穿越本案交岔路口之被害人，而未禮讓被害人先行
    通過之過失，然被害人於發生碰撞時並非步行在行人穿越道
    上，仍與道路交通管理處罰條例第86條第1項所定「行經行
    人穿越道不依規定讓行人優先通行」之要件有別，自無該規
    定之適用；又二者基礎社會事實同一，本院已於審理時告知
    刑法第276條之罪名（見本院卷第43頁），予被告辯論機會
    ，應無礙於被告防禦權之行使，爰依法變更起訴法條。
　㈡按對於未發覺之罪自首而受裁判者，得減輕其刑，刑法第62
    條前段定有明文。查員警獲報時，報案人未報明肇事人姓名
    ，堪認員警接獲報案時尚不知肇事人為何人，被告於員警到
    場處理時在場，當場承認為肇事人，嗣於司法程序中均到場
    且坦認犯行，足認被告在有偵查犯罪職權之公務員尚未知悉
    其涉有犯罪嫌疑前，自首坦承為肇事人，接受裁判，核與上
    開自首之要件相符，復斟酌本案情節及被告自首行為對於責
    任釐清之助益程度，依前揭規定減輕其刑。
三、爰以行為人之責任為基礎，審酌被告身為自小客車駕駛人，
    違反其應盡之注意義務而肇事，致生被害人死亡之結果，造
    成告訴人及被害人家屬精神上創傷及無可挽回之遺憾，誠值
    非難，惟念被告無相類犯罪之前案紀錄（見本院卷第15頁）
    ，犯後始終坦承犯行，主動與包含告訴人在內之全部被害人
    家屬調解成立，且已履行完畢（見本院卷第31-33頁、第51-
    53頁），可見被告確具悔意，並盡力彌補被害人家屬所受損
    害，值得肯定，兼衡被告自陳高職畢業、擔任貨運司機，經
    濟狀況勉持、須扶養罹病且有行走困難之父親、健康狀況良
    好（見本院卷第48頁）等一切情狀，量處如主文所示之刑，
    併諭知易科罰金之折算標準。
四、被告前未曾因故意犯罪受有期徒刑以上之宣告等情，有臺灣
    高等法院被告前案紀錄表可佐（見本院卷第15頁），本院審
    酌刑罰之功能，不惟在於懲罰犯罪、平衡社會之正義感情，
    更寓有藉由刑罰，使行為人之人身自由或金錢遭受一時或永
    久性之剝奪，使其悔悟犯罪之惡害，期能改過自新、更生遷
    善，重新復歸於正常社會等預防目的，被告素行尚佳，本案
    所為係過失犯罪，主觀惡性與故意犯罪者已然不同，其犯後
    始終坦認犯行，主動和全部被害人家屬調解成立並履行完畢
    ，即有盡力彌補之積極作為，且被告於本案發生後迄今均未
    遭查獲涉及刑事不法行為，足徵被告對於社會規範之認知及
    個人行為控制能力均無重大偏離或異常，信其經此偵、審程
    序，應能知所警惕而無再犯之虞，並念被告有穩定、正當工
    作，尚需獨立照顧年邁、罹病之父親等個人狀況，非不得藉
    由緩其刑之執行，使其得以持續維繫與社會、家庭之連結，
    同時藉違反緩刑規定將入監執行之心理強制作用，謀求其自
    主改善，是認被告所受刑之宣告以暫不執行為當，依刑法第
    74條第1項第1款規定，併宣告如主文所示之緩刑期間，以啟
    自新。
據上論斷，應依刑事訴訟法第273條之1第1項、第299條第1項前
段、第300條，刑法第276條、第62條前段、第41條第1項前段、
第74條第1項第1款，刑法施行法第1條之1第1項，判決如主文。
本案經檢察官翁嘉隆、林宏昌提起公訴，檢察官林明誼到庭執行
職務。
中    華    民    國    111   年     5    月     3    日
                  刑事第十五庭  法  官  鄭咏欣 
以上正本證明與原本無異。
如不服本判決應於收受送達後20日內向本院提出上訴書狀，並應
敘述具體理由；其未敘述上訴之理由者，應於上訴期間屆滿後20
日內向本院補提理由書（均須按他造當事人之人數附繕本）「切
勿逕送上級法院」。
告訴人或被害人如不服判決，應備理由具狀向檢察官請求上訴，
上訴期間之計算，以檢察官收受判決正本之日起算。
                                書記官  施佑諭       
中　　華　　民　　國　  111   年　　5    月　 　3　　日

附錄論罪科刑法條：
中華民國刑法第276條
因過失致人於死者，處五年以下有期徒刑、拘役或五十萬元以下
罰金。